臺灣臺南地方法院刑事判決　　　　　　　 96年度訴字第477號
公　訴　人　臺灣臺南地方法院檢察署檢察官
被　　　告　甲○○
　　　　　　　　　　（另案於臺灣臺南監獄臺南分監執行中）
指定辯護人　本院公設辯護人余訓格
上列被告因強盜案件，經檢察官提起公訴（96年度偵字第3313號）
，本院判決如下：
    主  文
甲○○意圖為自己不法之所有，攜帶兇器，以脅迫至使不能抗拒
，而取他人之物，處有期徒刑柒年貳月，減為有期徒刑參年柒月
。扣案之修眉刀壹把沒收。
    事  實
一、甲○○意圖為自己不法之所有，於民國96年1月3日晚上9時
    40分許，在臺南市○○區○○路「明新喜餅店」前，趁戊○
    ○甫坐上車牌號碼3798－PL號自用小客車駕駛座，車門未上
    鎖之際，即持其所有足以作為兇器使用之修眉刀1把，尾隨
    戊○○進入該車，坐在謝女後方座位上，右手持該修眉刀架
    在謝女頸部，左手則抓謝女肩膀，喝令謝女依其指示駕車，
    以此脅迫方法至使謝女無法抗拒而依指示將車駕駛至臺南市
    ○○街27巷口附近人煙稀少處，甲○○即喝令謝女下車，並
    將該車駛離，以此方式強行取走戊○○所有之上開小客車及
    車內如附件所示之物品後，將該車棄置於臺南市○區○○街
    597巷「輔助停車場」內。事後，甲○○因另犯贓物罪遭通
    緝，經臺南市警察局第四分局偵查隊小隊長丙○○於96年2
    月5日將之帶回警察局偵訊時，甲○○於其所犯前開強盜案
    件未被有偵查權之公務員或機關發覺前，主動向丙○○表明
    係前開強盜案件之行為人而自首，並坦承犯行，進而接受裁
    判。
二、案經戊○○訴由臺南市警察局第四分局報請臺灣臺南地方法
    院檢察署檢察官偵查起訴。
    理  由
一、訊據被告甲○○對於上揭犯行坦認不諱，核與告訴人戊○○
    於警詢及本院證述遭被告強盜之過程相符（見警卷第7至13
    頁；本院卷第55至57頁）；亦與證人即被告之女友王雅惠於
    警詢、偵訊時證稱被告交付強盜所得之翡翠佛珠手鍊之情節
    吻合（見警卷第14、15頁；偵卷第9、10頁）。此外，並有
    扣押物品目錄表、扣押書、認領保管單各1份；起獲贓物、
    作案工具、員警搜證相片共35張附卷及修眉刀1把扣案可稽
    （見警卷第23、24、27、28至43頁），是被告上開自白核與
    事實相符，堪以採信。本件事證明確，堪以認定，應依法論
    科。
二、按刑法第328條之強盜罪所謂「不能抗拒」，乃指行為人所
    為之強暴、脅迫等不法行為，就當時之具體事實，依『社會
    一般通念』予以『客觀』判斷，足使被害人身體上或精神上
    達於不能或顯難抗拒之程度，縱未經抗拒或抗拒失敗均屬之
    ，有最高法院81年度台上字第867號判決意旨可參。衡情，
    單身女子在車內突遭遇不詳姓名之成年男子持刀，嚇令控制
    行動之情形，客觀上已足以抑制該女子抵抗之行為，其身體
    上或精神上均已達不能或顯難抗拒之程度，此亦據告訴人戊
    ○○於本院證述：被告將刀子架在伊的頸部，伊因為害怕而
    不敢反抗等語明確（見本院卷第56頁），是被告所為核屬脅
    迫行為無訛。又所謂兇器，其種類並無限制，凡客觀上顯然
    具有危險性，自屬刑法第321條第1項第3款之兇器。被告犯
    本件強盜案所持用之修眉刀1把，全長13公分，刀刃部分長6
    公分，刀刃寬度1.2公分，開口鋒利之情，已據本院於審理
    時勘驗明確（見審理筆錄，本院卷第58頁），係屬社會通念
    中之兇器。是核被告所為，是犯強盜罪而有刑法第321條第1
    項第3款之情形，成立刑法第330條第1項之加重強盜罪名。
    又按強盜罪係妨害財產與妨害自由之結合規定，被告攜帶修
    眉刀脅迫告訴人自「明新喜餅」處駕駛至人煙較稀少處之臺
    南市○○街，以便肆行強劫告訴人之小客車及車內所有物品
    ，雖係以非法方法剝奪人之行動自由，然此種手段，究屬施
    用強暴使人不能抗拒之實施行為，應包括於強盜行為內，不
    另成立妨害自由罪（最高法院24年上字第4407號判例、92
    年度台上字第5294號判決意旨參照）。被告係在前述犯行尚
    未被有偵查犯罪職務之機關或公務員發覺前，即主動向員警
    自首坦承犯行並進而接受裁判，已據證人即臺南市警察局第
    四分局偵五隊長乙○○到庭證述無訛（見本院卷第53、54頁
    ），其所為業已符合自首要件，爰依刑法第62條前段規定予
    以減輕其刑。
三、爰審酌被告甲○○雖迭於警詢、偵訊及本院審理中始終坦認
    犯行，犯後態度良好，然其年青力壯，不思依己力謀取錢財
    ，為滿足毒癮，缺錢花用，竟於夜間持兇器修眉刀，無端闖
    入單身女子所駕駛之小客車內，控制其行動，要求女子駕車
    至人煙罕至之處，強取其小客車及車內物品，使用之手段甚
    為惡劣，對於該女子之身、心必造成極大之傷害，且強盜告
    訴人之財物價值甚鉅，迄今未賠償告訴人損失等一切情狀，
    量處如主文所示之刑。又被告犯罪行為之時間，係在96年4
    月24日以前，所犯罪名宣告刑雖在有期徒刑1年6月以上，且
    係屬中華民國96年罪犯減刑條例第3條不予減刑之罪名，然
    被告係於上開條例施行前自首而接受裁判，依同條例第6條
    、第2條第1項第3款之規定，仍應減其宣告刑2分之1。
四、扣案之修眉刀1把，係被告所有供犯罪所用之物，業據被告
    供明在卷（見本院卷第59頁），應依刑法第38條第1項第2款
    規定宣告沒收。
據上論斷，應依刑事訴訟法第299條第1項前段，刑法第330條第1
項、第62條前段、第38條第1項第2款，中華民國96年罪犯減刑條
例第2條第1項第3款、第6條、第7條，判決如主文。
本案經檢察官丁○○到庭執行職務。
中　　華　　民　　國　　96　　年　　8 　　月　　17　　日
　　　　　　　　　刑事第七庭  審判長法　官　蔡奇秀
                                    法  官  林欣玲
                                    法  官  莊玉熙
以上正本證明與原本無異。
如不服本判決應於收受本判決後10日內向本院提出上訴書狀，並
應敘述具體理由。如未敘述上訴理由者，應於上訴期間屆滿後20
日內向本院補提理由書狀（均須按他造當事人之人數附繕本）「
切勿逕送上級法院」。
  　　　　　　　　　　　　　　    　書記官　余富誠
中　　華　　民　　國　　96　　年　　8 　　月　　20　　日
附錄本案論罪科刑法條：
刑法第330條第1項
犯強盜罪而有第321條第1項各款情形之一者，處7年以上有期徒
刑。
刑法第321條第3款
犯竊盜罪而有左列情形之一者，處六月以上、五年以下有期徒刑
：
三  攜帶兇器而犯之者。
附件（被害人戊○○遭強盜之財物）：
一、現金新臺幣（下同）2萬多元（用以購買毒品吸食）。
二、繫有愛馬士絲巾，內含LV牌皮夾1個之羅威牌皮包1只；古馳
    牌之長皮夾1個；2個零錢包（其中1個零錢包丟棄於甲○○
    租住處附近之套房遮雨棚上外，嗣經員警尋獲而發還戊○○
    ；其餘物品均丟棄）。
三、翡翠耳環1對；紅寶石耳環及一對翡翠耳環各1對；鑽石心型
    耳環1對；手錶1支；璧璽手鍊1條。（除璧璽手鍊1條送予不
    知情之女友王雅惠，嗣經員警尋獲，發還戊○○；餘均變賣
    現金用以購買毒品吸食）。
四、行車執照、駕駛執照、身分證、健保卡、信用卡（荷蘭銀行
    與第一銀行）各1張；公司印鑑2個；戊○○所有私章1個；
    公司保險櫃及戊○○住家鑰匙各1串；面額4萬元支票1張（
    支票部分，甲○○未將之提示兌現，其餘物品均丟棄）。
五、鹿皮外套1件；香奈爾牌鞋子3雙；圍巾5條（此等物品均於
    車內尋獲）。
